---
title: "Análisis de la Temperatura en Málaga (1960-2023)"
subtitle: "Análisis de Series Temporales - MODELOS ESPACIO ESTADO "
author: "Frank Salomón Sulca Palomino"
date: "2024-11-24"
output:
  html_document: default
  pdf_document: default
---

```{r setup, include=FALSE}
knitr::opts_chunk$set(eval = TRUE)
```

## Resumen

### PREGUNTA 1: Representa graficamente la serie elegida. ¿Como ha sido su evolución a lo largo de estos años?

Cargar Datos Primero, cargamos el archivo `.rdata` que contiene nuestro conjunto de datos.

```{r, echo = TRUE}
# Cargar el archivo .RData
load("C:\\escritorio 18.12.24\\CURSOS UPV\\series temporales\\Temp.rdata")

# Cargar las librerías necesarias
library(dplyr)
library(tseries)  # Para la prueba KPSS
library(forecast) # Para ACF y PACF
library(zoo)      # Para imputación de datos

# Crear secuencia de mes/año y agregarla al data frame
mes_año <- format(seq(from = as.Date("1960-01-01"), to = as.Date("2023-12-01"), by = "month"), "%m/%Y")
Temp$mes_año <- mes_año

# Seleccionar datos de Málaga
library(dplyr)
ciudad_df <- Temp %>% select(mes_año, MALAGA)
ciudad_df$MALAGA <- as.numeric(ciudad_df$MALAGA)

# Instalar y cargar el paquete
library(imputeTS)

# Crear la serie original y aplicar imputación estacional
ts_original <- ts(ciudad_df$MALAGA, start = c(1960, 1), frequency = 12)

# Mostrar los primeros 5 valores faltantes 
na_values <- Temp[is.na(Temp$MALAGA), c("mes_año", "MALAGA")]
head(na_values, 5)
# Contar los valores NA en la columna MALAGA
na_count <- sum(is.na(Temp$MALAGA))
na_count

ts_malaga <- na_seadec(ts_original)

par(mfrow = c(2, 2))

# Graficar serie original e imputada
plot(ts_original, main = "Serie original sin imputar", col = "black", lwd = 2, xlab = "Tiempo", ylab = "Valor")
grid()
plot(ts_malaga, main = "Serie imputada (estacional)", col = "blue", lwd = 2, xlab = "Tiempo", ylab = "Valor")
grid()

# Descomposición usando STL
descomp_stl <- stl(ts_malaga, s.window = "periodic")
plot(descomp_stl)  # Mostrar la descomposición (tendencia, estacionalidad y residuos)

```

Se utilizó la función na_seadec() del paquete “forecast” para imputar los valores faltantes en la serie, ya que había 19 datos ausentes entre 1983 y 2001, de los cuales 10 eran consecutivos en 1990. Esta función descompone la serie en componentes estacionales, de tendencia y error, y utiliza las estimaciones estacionales para rellenar los valores faltantes, respetando los patrones cíclicos de la serie. Esto asegura que la imputación sea coherente con la estacionalidad, lo que es fundamental para mantener la precisión en el análisis

La descomposición STL de la serie temporal muestra cómo ha sido la evolución de la temperatura mensual en Málaga desde 1960 hasta 2023. La serie original combina patrones de tendencia, estacionalidad y ruido. A través de la descomposición, se observa que la estacionalidad ha permanecido constante a lo largo del tiempo, con patrones recurrentes que reflejan los meses más cálidos y fríos del año. Esto indica que el comportamiento estacional no ha cambiado significativamente durante el periodo de análisis.

En cuanto a la tendencia, se identifican varios periodos de interés. Desde 1960 hasta aproximadamente 1980, la tendencia muestra un leve aumento en las temperaturas promedio. Sin embargo, entre 1980 y 1990, se observa un aumento significativo, marcando un cambio importante en el nivel general de las temperaturas. A partir de 1990, la tendencia se estabiliza, aunque con algunas fluctuaciones periódicas. En años recientes, parece haber un ligero aumento en la tendencia, pero este no es tan marcado como el observado en los años 80.

Finalmente, los residuos, que representan la variabilidad no explicada por la tendencia y la estacionalidad, muestran una magnitud relativamente constante a lo largo del tiempo. Esto sugiere que la descomposición captura bien la estructura principal de la serie y que no hay eventos extremos recurrentes que alteren significativamente el comportamiento general de las temperaturas. En resumen, la evolución de las temperaturas en Málaga refleja un aumento sostenido en las décadas pasadas, acompañado de una estacionalidad estable y una variabilidad residual controlada.

### 2 . Identifica un modelo estructural de series temporales (MEST) que creas adecuado para describir el comportamiento de la serie. Justifica tu respuesta; haz las transformaciones previas que creas necesarias.

```{r, echo = TRUE}

# Modelo de nivel local (modelo de nivel local con la opción type="level".)
ajuste.ll <- StructTS(x=ts_malaga, type="level")

# Diagnóstico del modelo ajustado
# Generación de diagnóstico del modelo
tsdiag(ajuste.ll)
head(ajuste.ll$residuals)

# Análisis de residuos estandarizados
# Creación de la ventana de residuos y su visualización
residuos.estandarizados <- window(ajuste.ll$residuals, start=1960)
plot(residuos.estandarizados, main="Residuos estandarizados")
abline(h=0)
abline(h=-1.96, col="blue", lty="dashed")
abline(h=+1.96, col="blue", lty="dashed")

# Cálculo de la media y desviación típica de los residuos
media_residuos <- mean(residuos.estandarizados)
desviacion_residuos <- sd(residuos.estandarizados)
cbind(media_residuos, desviacion_residuos)

# Análisis de CUSUM y CUSUMQ
# Cálculo de CUSUM y CUSUMQ, incluyendo bandas de significación
library(gdata)
n_observaciones <- nobs(residuos.estandarizados)
residuos_normalizados <- residuos.estandarizados / desviacion_residuos

CUSUM <- ts(cumsum(residuos_normalizados), start=1960)
CUSUMSQ <- ts(cumsum(residuos_normalizados^2) / sum(residuos_normalizados^2), start=1960)
dd <- ts(sqrt(n_observaciones) * (1 + 2 * seq(from=1, to=n_observaciones) / n_observaciones), start=1960)

par(mfrow=c(1,2))
plot(CUSUM, main="CUSUM Residuos estandarizados y bandas 10%", ylim=c(-dd[n_observaciones], dd[n_observaciones]))
lines(-0.85 * dd, col="blue", lty="dashed")
lines(0.85 * dd, col="blue", lty="dashed")

plot(CUSUMSQ, main="CUSUMQ Residuos estandarizados")
lines(ts(seq(1:n_observaciones) / n_observaciones, start=1960), col="blue", lty="dashed")

# Funciones ACF y PACF
par(mfrow=c(2,1))
acf(residuos.estandarizados, lag.max=25, main="ACF de Residuos")
pacf(residuos.estandarizados, lag.max=25, main="PACF de Residuos")

# Prueba de Ljung-Box
# Generación de la tabla de valores p
nlags <- 20
LB <- matrix(nrow=nlags, ncol=3)
colnames(LB) <- c("Lag", "Estadístico LB", "p-valor")
for (i in c(1:nlags)) {
  LBi <- Box.test(residuos.estandarizados, type='Ljung', lag=i, fitdf=1)
  LB[i,] <- cbind(i, LBi$statistic, LBi$p.value)
}
LB

# Comprobación de homocedasticidad de residuos
nh <- round(n_observaciones / 3)
GQ_stat <- sum(residuos.estandarizados[1:nh]^2) / sum(window(residuos.estandarizados, start=1960 - nh + 1)^2)
if (GQ_stat < 1) { GQ_stat <- 1 / GQ_stat } 
GQ_pval <- pf(GQ_stat, nh, nh, lower.tail=FALSE)
cbind(GQ_stat, GQ_pval)

head(ajuste.ll$residuals, n=12)
ajuste.ll$coef

# Prueba de Jarque-Bera
library(tseries)
jarque.bera.test(residuos.estandarizados)

# Extracción de señales del modelo
# Visualización de las señales suavizadas
plot(ts_malaga)
lines(fitted(ajuste.ll), col="red")
lines(tsSmooth(ajuste.ll), col="green")

# Predicción con el modelo de nivel local
library(forecast)
ts_malaga_predict <- forecast(ajuste.ll, h=12, lambda=NULL, biasadj=FALSE)
ts_malaga_predict
plot(ts_malaga_predict)

# Cálculo del Error Cuadrático Medio (ECM)
ECM <- mean(ajuste.ll$residuals^2)
ECM


#Modelo BSM: No requiere diferenciación previa de la serie, ya que está diseñado para manejar componentes de tendencia y estacionalidad directamente.
#Modelo SSModel: Tampoco requiere diferenciación de la serie en principio, pero podría ser necesario si la serie tiene un comportamiento no estacionario severo que el modelo no captura adecuadamente.
```

```{r, echo = TRUE}
# Librerías necesarias
library(KFAS)
library(forecast)

# 1. Definición del modelo de tendencia lineal local
ll_ts_malaga <- SSModel(ts_malaga ~
                         SSMtrend(2, Q = list(NA, NA)),
                         H = matrix(NA))

ll_ts_malaga$Q
ll_ts_malaga$H

# 2. Ajuste del modelo
fit_ts_malaga <- fitSSM(ll_ts_malaga, method = "BFGS", 
                        init = c(2, 1, 1))

fit_ts_malaga$optim.out

ll_ts_malaga <- fit_ts_malaga$model

# 3. Estimación de los estados del modelo
fitll_ts_malaga <- KFS(ll_ts_malaga)

# Gráfico de los estados estimados
plot(fitll_ts_malaga$alphahat, main = "Estados estimados")

# 4. Cálculo de errores estándar y bandas de confianza
se_beta <- se_nivel <- numeric(nrow(fitll_ts_malaga$alphahat))
for (i in seq_len(nrow(fitll_ts_malaga$alphahat))) {
  se_beta[i] <- sqrt(fitll_ts_malaga$V[2, 2, i])
  se_nivel[i] <- sqrt(fitll_ts_malaga$V[1, 1, i])
}

# Generación de series de bandas de confianza
se_beta <- ts(se_beta, start = c(1960, 1), frequency = 12)
bi <- fitll_ts_malaga$alphahat[, 2] - 1.64 * se_beta
bs <- fitll_ts_malaga$alphahat[, 2] + 1.64 * se_beta

# Gráfico de la pendiente con bandas de confianza
ts.plot(fitll_ts_malaga$alphahat[, 2], bi, bs, lty = 1:1, col = c(1, 4, 4),
        main = "Pendiente con bandas del 90%")

se_nivel <- ts(se_nivel, start = c(1960, 1), frequency = 12)
ci <- fitll_ts_malaga$alphahat[, 1] - 1.64 * se_nivel
cs <- fitll_ts_malaga$alphahat[, 1] + 1.64 * se_nivel

# Gráfico de la tendencia con bandas de confianza
ts.plot(ts_malaga, fitll_ts_malaga$alphahat[, 1], ci, cs, lty = 1:1, col = c(1, 2, 4, 4),
        main = "Tendencia con bandas del 90%")

# 5. Análisis de residuos
ll_resid <- rstandard(fitll_ts_malaga, type = "recursive")
ll_resid <- window(ll_resid, start = 1960)

# Cálculo de media y desviación estándar de residuos
media_residuos <- mean(ll_resid, na.rm = TRUE)
desviacion_residuos <- sd(ll_resid, na.rm = TRUE)
cbind(media_residuos, desviacion_residuos)

# Gráficos ACF y PACF de residuos
acf(na.omit(ll_resid), main = "Autocorrelación de los residuos")
pacf(na.omit(ll_resid), main = "Autocorrelación parcial de los residuos")

# Prueba de Ljung-Box
nlags <- 20
LB <- matrix(nrow = nlags, ncol = 3)
colnames(LB) <- c("Lag", "Estadístico LB", "p-valor")
for (i in 1:nlags) {
  LBi <- Box.test(ll_resid, type = 'Ljung', lag = i, fitdf = 1)
  LB[i, ] <- c(i, LBi$statistic, LBi$p.value)
}
LB

# 6. Predicción del modelo
pred_ts_malaga <- predict(ll_ts_malaga, n.ahead = 12)

# Gráfico de las predicciones
ts.plot(ts_malaga, col = 1, lty = 1, main = "Predicción del modelo de tendencia lineal")
lines(pred_ts_malaga, col = 4, lty = 1)

# 7. Cálculo del Error Cuadrático Medio (ECM)
ECM <- mean((na.omit(ll_resid))^2)
ECM


```

```{r, echo = TRUE}

# Modelo Estructural con Variables Ficticias
# Cargar la librería KFAS
library(KFAS)

# Ajustar el modelo estructural con tendencia y estacionalidad (dummy)
modelo_estructural_dummy <- SSModel(
  ts_malaga ~ SSMtrend(degree = 2, Q = list(matrix(1), matrix(1))) +
               SSMseasonal(period = 12, sea.type = "dummy", Q = 1),
  H = NA  # Varianza del error observacional (estimada automáticamente)
)


# Estimación de la varianza y ajuste del modelo
ajuste_modelo <- fitSSM(modelo_estructural_dummy, method = "BFGS", inits = c(1, 1, 1, 0.5))

ajuste_modelo$model$Q

# Ver los resultados de la optimización
ajuste_modelo$optim.out

# Calcular el filtro de Kalman y el suavizado
KFS_modelo <- KFS(ajuste_modelo$model)    #KFSbsmd_UKgas <- KFS(bsmd_UKgas)


# Ver los nombres de los componentes del objeto KFS
names(KFS_modelo)

# Obtener las innovaciones (residuos) del filtro de Kalman
residuos <- KFS_modelo$v


# Ver los primeros valores de los residuos
head(residuos)


KFS_modelo$d


# Calcular los errores estándar recursivos
residuos_estandarizados <- rstandard(KFS_modelo, type = "recursive")

# Ver los primeros valores de los errores estándar recursivos
head(residuos_estandarizados)


# Graficar los errores estándar recursivos
plot(residuos_estandarizados, type = "l", col = "blue", main = "Errores Estándar Recursivos", ylab = "Errores Estandarizados", xlab = "Tiempo")

# Comparar residuos observados con los residuos calculados por el modelo
plot(residuos, type = "l", col = "red", main = "Comparación de Residuos Observados y Predicción", ylab = "Residuos", xlab = "Tiempo")
lines(residuos_estandarizados, col = "blue")
legend("topright", legend = c("Observados", "Predicción"), col = c("red", "blue"), lty = 1)


# Calcular la desviación estándar de los residuos
sd_resid <- sd(residuos_estandarizados, na.rm = TRUE)
sd_resid


# Graficar los residuos estandarizados
plot(residuos_estandarizados, main = "Residuos Estándar Recursivos", 
     ylab = "Residuos", xlab = "Tiempo", type = "l")

# Añadir una línea en 0 (media de los residuos)
abline(h = 0, col = "red")

# Añadir las líneas de las bandas de confianza al 95% (±1.96)
abline(h = -1.96, col = "blue", lty = "dashed")
abline(h = +1.96, col = "blue", lty = "dashed")

# Cálculo de ACF y PACF de los residuos estandarizados
acf_e <- acf(residuos_estandarizados, lag.max = 30, na.action = na.pass)
pacf_e <- pacf(residuos_estandarizados, lag.max = 30, na.action = na.pass)

# Mostrar resultados de ACF y PACF
cbind(pacf_e$lag, acf_e$acf[2:31], pacf_e$acf, 1.96/sqrt(acf_e$n.used))

# Realizar el contraste de Ljung-Box para los residuos
nlags = 20
LB = matrix(nrow = nlags, ncol = 4)
colnames(LB) = c("lag", "LB-stat", "p-value", "grados lib")

for (i in 1:nlags) {
  LBi <- Box.test(residuos_estandarizados, type = 'Ljung', lag = i, fitdf = 1)
  LB[i,] = cbind(i, LBi$statistic, LBi$p.value, LBi$parameter)
}

# Mostrar los resultados del contraste Ljung-Box
LB


# Cargar la librería necesaria
library(gdata)

residuos_estandarizados <- na.omit(residuos_estandarizados)

# Determinar el tamaño de la serie de residuos estandarizados después de eliminar las 'd' observaciones
n = nobs(residuos_estandarizados)
nh = round(n / 3)  # Tamaño de la primera submuestra
print(nh)

# Definir el comienzo de la segunda submuestra
nc2 = n - nh + 1

# Verificar que los índices no tengan valores NA
if (any(is.na(residuos_estandarizados))) {
  stop("Hay valores NA en los residuos estandarizados. Por favor, revisa los datos.")
}

# Calcular el estadístico GQ
GQ_stat = sum(residuos_estandarizados[nc2:n]^2, na.rm = TRUE) / sum(residuos_estandarizados[1:nh]^2, na.rm = TRUE)

# Asegurarnos de que GQ_stat no sea NA
if (is.na(GQ_stat)) {
  stop("El cálculo del estadístico GQ ha producido un valor NA. Revisa los datos.")
}

# Modificar GQ_stat si es menor que 1
if (GQ_stat < 1) {
  GQ_stat = 1 / GQ_stat
}

# Calcular el valor p de GQ
GQ_pval = pf(GQ_stat, nh, nh, lower.tail = FALSE)

# Mostrar el estadístico GQ y el valor p
cbind(GQ_stat, GQ_pval)

# Cargar la librería necesaria
library(tseries)

# Realizar la prueba de Jarque-Bera sobre los residuos estandarizados
jarque_bera_resultado <- jarque.bera.test(residuos_estandarizados)

# Mostrar los resultados de la prueba
jarque_bera_resultado

# Calcular el Error Cuadrático Medio (ECM)
ecm <- mean(residuos_estandarizados^2)
print(paste("El Error Cuadrático Medio (ECM) es:", ecm))


```
El modelo estructural con componentes estacionales y tendencia es el más adecuado para describir la serie temporal de temperaturas de Málaga, ya que captura tanto la variabilidad estacional como la tendencia subyacente en los datos. El ajuste del modelo muestra una varianza de la tendencia de 1.3161 y una varianza de la estacionalidad de 1.3500, lo que indica que el modelo explica tanto las fluctuaciones estacionales como las tendencias de largo plazo. A pesar de que algunos residuos presentan autocorrelación significativa (como se muestra en los gráficos ACF y PACF), este modelo es más robusto que los otros modelos analizados, como el de nivel local o la tendencia lineal local, los cuales no capturan adecuadamente la estacionalidad y la dependencia temporal.

Por ejemplo, en el modelo de nivel local, los residuos presentan autocorrelación significativa según la prueba de Ljung-Box (valor p cercano a 0), lo que sugiere que no se ha capturado correctamente la dependencia temporal, mientras que en el modelo de tendencia lineal local, aunque la pendiente es estimada como 2.89, los residuos aún muestran autocorrelación y no se incorporan las fluctuaciones estacionales. En comparación, el modelo estructural con componentes estacionales logra una mayor precisión al capturar la estacionalidad mensual con una mayor adecuación a los datos, como lo reflejan las estimaciones de las componentes estacionales (por ejemplo, la estimación para enero es -0.0421).



### 3. Estima el modelo que has propuesto en el apartado anterior y presenta sus resultados (las estimaciones de las varianzas y los componentes de la serie en el ultimo mes). Preferiblemente, usa la librerıa KFAS.
```{r, echo = TRUE}

# Extraer los componentes
tendencia_stl <- tail(descomp_stl$time.series[, "trend"], 1)
estacionalidad_stl <- tail(descomp_stl$time.series[, "seasonal"], 1)
residuo_stl <- tail(descomp_stl$time.series[, "remainder"], 1)


# Mostrar los componentes del último mes
tendencia_stl
estacionalidad_stl
residuo_stl
```
El análisis de los residuos muestra que el modelo tiene una estimación adecuada de la varianza. El GQ test arroja un valor p de 0.3749917, lo que indica que no hay autocorrelación significativa en los residuos, sugiriendo que la varianza del modelo es constante. Además, el Jarque-Bera test tiene un valor p de 0.2682, lo que sugiere que los residuos siguen una distribución normal. Estos resultados respaldan la idea de que los residuos no presentan patrones sistemáticos, lo que es un buen indicio de que el modelo está bien especificado y ajustado.

En cuanto a los residuos estandarizados, no se observa evidencia de heterocedasticidad ni de autocorrelación. El hecho de que el valor p del GQ test sea mayor a 0.05 (0.3749917) y el valor p del Jarque-Bera test también sea mayor a 0.05 (0.2682) confirma que los residuos son aproximadamente normales y no están autocorrelacionados, lo que sugiere que la varianza estimada es adecuada y que el modelo ha capturado correctamente la variabilidad de los datos.

### Estima los componentes de la serie con el modelo que has elegido finalmente usando el m´etodo con menor error cuadr´atico medio. Haz el gr´afico de los componentes con sus intervalos de confianza del 90 %.
```{r, echo = TRUE}
# Cargar las librerías necesarias
library(KFAS)

# Suavizados

plot(KFS_modelo$alphahat[, 1:2])

# Graficar la serie temporal, la tendencia suavizada y la filtrada (sin logaritmo)
ts.plot(ts_malaga, 
        KFS_modelo$alphahat[,1], 
        KFS_modelo$att[,1], 
        lty = 1:1, 
        col = c(1, 2, 4),
        main = "Serie y tendencia: Málaga",
        ylab = "Valor de la serie",
        xlab = "Tiempo")

# Agregar leyenda
legend("topright", 
       legend = c("Serie Original", "Tendencia Suavizada", "Tendencia Filtrada"), 
       col = c(1, 2, 4), 
       lty = 1:1)

# Extraer señales de nivel (tendencia)
levelbsm_malaga <- signal(KFS_modelo, states = c("level"))

# Extraer varianza de nivel
Vlevel_bsm_malaga <- ts(as.matrix(levelbsm_malaga$variance),
                        freq = frequency(ts_malaga), 
                        start = c(start(ts_malaga)[1], start(ts_malaga)[2]))

# Señales de nivel
levelbsm_malaga <- levelbsm_malaga$signal

# Extraer señales de estacionalidad
seasbsm_malaga <- signal(KFS_modelo, states = c("seasonal"))

# Extraer varianza de estacionalidad
Vseas_bsm_malaga <- ts(as.matrix(seasbsm_malaga$variance),
                       freq = frequency(ts_malaga), 
                       start = c(start(ts_malaga)[1], start(ts_malaga)[2]))

# Señales de estacionalidad
seasbsm_malaga <- seasbsm_malaga$signal


# Graficar las señales de nivel con intervalos de confianza
par(mfrow = c(1, 2))  # Organizar los gráficos en 2 columnas

# Graficar tendencia: suavizado
ts.plot(levelbsm_malaga, 
        main = "Tendencia: suavizado", 
        col = "blue", 
        ylab = "Valor de la tendencia", 
        xlab = "Tiempo")
lines(levelbsm_malaga - 1.96 * sqrt(Vlevel_bsm_malaga), col = "grey", lty = 1)
lines(levelbsm_malaga + 1.96 * sqrt(Vlevel_bsm_malaga), col = "grey", lty = 1)

# Graficar estacionalidad: suavizado
ts.plot(seasbsm_malaga, 
        main = "Estacionalidad: suavizado", 
        col = "blue", 
        ylab = "Valor de la estacionalidad", 
        xlab = "Tiempo")
lines(seasbsm_malaga - 1.96 * sqrt(Vseas_bsm_malaga), col = "grey", lty = 1)
lines(seasbsm_malaga + 1.96 * sqrt(Vseas_bsm_malaga), col = "grey", lty = 1)

par(mfrow = c(1, 1))  # Restablecer a una sola gráfica

# Graficar serie original junto con las componentes de tendencia y estacionalidad
ts.plot(ts_malaga, 
        levelbsm_malaga, 
        seasbsm_malaga, 
        lty = 1:1, 
        col = c(1, 2, 4),
        main = "Serie, Tendencia y Estacionalidad",
        ylab = "Valor de la serie",
        xlab = "Tiempo")

# Agregar leyenda
legend("topright", 
       legend = c("Serie Original", "Tendencia Suavizada", "Estacionalidad Suavizada"), 
       col = c(1, 2, 4), 
       lty = 1:1)



```

 El modelo con variables ficticias incluye una especificación estacional explícita mediante variables dummy, lo que le permite ajustar directamente las fluctuaciones de la serie debido a los efectos estacionales. Dado que la serie de temperaturas mensuales tiene un componente estacional fuerte, este modelo es capaz de capturar esos efectos de manera más precisa, a diferencia de los otros modelos (nivel local y tendencia lineal local), que no modelan de manera tan eficiente la estacionalidad.

El modelo con variables ficticias también tiene la capacidad de ajustarse a tendencias no lineales, algo que el modelo de nivel local no puede hacer.

Los residuos del modelo con variables ficticias mostraron una distribución más cercana a la normalidad en comparación con los residuos de los modelos de nivel local y  tendencia lineal local Además, no mostraron signos tan evidentes de autocorrelación o heterocedasticidad, lo que sugiere que este modelo es el más adecuado para los datos,desde el punto de vista de los residuos.

```{r, echo = TRUE}
# Predicción para los próximos 12 meses con el modelo modelo_estructural_dummy
# Realizar las predicciones para los próximos 12 meses
pred_malaga <- predict(ajuste_modelo$model, n.ahead = 12, interval = "prediction", level = 0.9)



# Predicción de la tendencia para los próximos 12 meses
pred_tendencia <- predict(ajuste_modelo$model, n.ahead = 12, interval = "prediction", level = 0.9, state = "level")
str(pred_tendencia)
# Predicción de la estacionalidad para los próximos 12 meses
pred_estacionalidad <- predict(ajuste_modelo$model, n.ahead = 12, interval = "prediction", level = 0.9, state = "seasonal")

# Extraer la predicción central, límite inferior y límite superior
pred_values <- pred_malaga[, "fit"]  # Predicción central
lwr_values <- pred_malaga[, "lwr"]   # Límite inferior
upr_values <- pred_malaga[, "upr"]   # Límite superior


# Extraer la predicción de la tendencia (ajuste)
tendencia_fit <- pred_tendencia[, "fit"]

# Extraer los límites inferior y superior
tendencia_lwr <- pred_tendencia[, "lwr"]
tendencia_upr <- pred_tendencia[, "upr"]

# Graficar la serie original junto con la predicción de los próximos 12 meses
ts.plot(ts_malaga, 
        pred_values, 
        lty = 1:1, 
        col = c(1, 2), 
        main = "Predicción para los Próximos 12 Meses", 
        ylab = "Valor de la serie",
        xlab = "Tiempo")

# Agregar los intervalos de predicción (de 90%)
lines(pred_values + 1.96 * (upr_values - pred_values), col = "grey", lty = 2)
lines(pred_values - 1.96 * (pred_values - lwr_values), col = "grey", lty = 2)

# Leyenda
legend("topright", 
       legend = c("Serie Original", "Predicción", "Intervalo de Confianza (90%)"), 
       col = c(1, 2, "grey"), 
       lty = 1:2)

# Graficar la predicción de la tendencia (ajuste)
ts.plot(tendencia_fit, 
        main = "Predicción de la Tendencia (Próximos 12 Meses)", 
        col = "blue", 
        ylab = "Valor de la Tendencia", 
        xlab = "Tiempo")

# Agregar los intervalos de confianza (límites inferior y superior)
lines(tendencia_lwr, col = "grey", lty = 2)
lines(tendencia_upr, col = "grey", lty = 2)
# Extraer las predicciones de cada componente de la serie
pred_original <- pred_malaga[, 1]  # Acceder a la primera columna, que contiene las predicciones originales
pred_tendencia <- pred_tendencia  # Ya es un vector, así que simplemente lo asignamos
pred_estacionalidad <- pred_estacionalidad  # Lo mismo aquí, es un vector


# Crear el data frame con las predicciones para los próximos 12 meses
pred_df <- data.frame(
  Mes = seq(from = 2024, by = 1/12, length.out = 12),  # Generar los 12 meses de predicción
  Predicción_Original = pred_original,
  Predicción_Tendencia = pred_tendencia,
  Predicción_Estacionalidad = pred_estacionalidad
)

# Mostrar el data frame
print(pred_df)


# Crear un gráfico con la serie original, tendencia y estacionalidad
par(mfrow = c(3, 1))  # Dividir el gráfico en 3 filas para mostrar las 3 series

# Graficar la serie original
ts.plot(pred_original, main = "Predicción Original (Próximos 12 Meses)", 
        col = "blue", ylab = "Valor Original", xlab = "Tiempo", type = "o")

# Graficar la tendencia
ts.plot(pred_tendencia, main = "Predicción de la Tendencia (Próximos 12 Meses)", 
        col = "red", ylab = "Valor de la Tendencia", xlab = "Tiempo", type = "o")

# Graficar la estacionalidad
ts.plot(pred_estacionalidad, main = "Predicción de la Estacionalidad (Próximos 12 Meses)", 
        col = "green", ylab = "Valor de la Estacionalidad", xlab = "Tiempo", type = "o")

# Restaurar configuración de gráficos
par(mfrow = c(1, 1))


# Graficar las tres series en un solo gráfico
ts.plot(pred_original, pred_tendencia, pred_estacionalidad,
        main = "Predicción Original, Tendencia y Estacionalidad (Próximos 12 Meses)", 
        col = c("blue", "red", "green"),
        ylab = "Valor", xlab = "Tiempo", type = "o", lty = 1:3)

# Añadir una leyenda para identificar cada serie
legend("topright", legend = c("Original", "Tendencia", "Estacionalidad"),
       col = c("blue", "red", "green"), lty = 1:3)


```

